【裁判字號】    97,交上易,98
【裁判日期】    971218
【裁判案由】    過失致死
【裁判全文】
臺灣高等法院高雄分院刑事判決        97年度交上易字第98號
上  訴  人
即  被  告  甲○○
選任辯護人  林春華律師
上列上訴人因過失致死案件，不服臺灣高雄地方法院97年度審交
易字第285 號中華民國97年9 月24日第一審判決（起訴案號：臺
灣高雄地方法院檢察署97年度偵字第16936 號），提起上訴，本
院判決如下：
    主  文
原判決撤銷。
甲○○因過失致人於死，處有期徒刑陸月，如易科罰金，以新臺
幣貳仟元折算壹日。
    事  實
一、甲○○僅考領輕型機車駕照，未考領重型機車或其他適當駕
    駛執照，依法不得越級駕駛重型機車或同級車輛，猶於民國
    97年6 月10日9 時53分許，騎乘車牌號碼687-BJ U號重型機
    車（以下稱前開機車），沿高雄市○○區○○街由南往北方
    向行駛，行經該路段469 巷口之際，駕駛人本應注意車前狀
    況，隨時採取必要安全措施，且當時天候晴朗、日間自然光
    線、市區○○道路乾燥無缺陷、無障礙物且視距良好，依其
    智識、能力又無不能注意之情事，竟疏未注意，適有行人劉
    美珠沿東往西方向穿越鼎山街，站立快車道，甲○○閃煞不
    及，所騎乘前開機車撞擊劉美珠使其當場倒地，受有左下肢
    骨折、胸腹部頓挫傷及嚴重顱內出血併腦幹壓迫等傷害，嗣
    經緊急送醫急救後，於同日13時53分許傷重不治死亡。甲○
    ○肇事後留在肇事現場，對未發覺之犯罪，主動向到場處理
    之警員坦承肇事而接受裁判。
二、案經高雄市政府警察局三民第二分局報請台灣高雄地方法院
    檢察署檢察官偵查起訴。
    理  由
壹、程序部分（證據能力之審查）：
    被告以外之人於審判外之言詞或書面陳述，除法律有規定者
    外，不得作為證據；又被告以外之人於審判外之陳述，雖不
    符刑事訴訟法第159 條之1 至第159 條之4 之規定，而經當
    事人於審判程序同意作為證據，法院審酌該言詞陳述或書面
    陳述作成時之情況，認為適當者，亦得為證據，刑事訴訟法
    第159 條第1 項、第159 條之5定 有明文。本件檢察官、被
    告、辯護人就本判決所引用各項證據之證據能力均明示同意
    有證據能力，本院認該具有傳聞證據性質之證據，並無任何
    違法取證之不法情形，以之作為證據使用係屬適當，自得採
    為認定事實之證據。
貳、實體部分：
一、上揭被告甲○○駕駛重型機車衝撞被害人劉美珠死亡等情，
    業經被告甲○○於原審法院及本院坦承不諱，核與證人即被
    害人之子乙○○於警訊及本院指述情節相符，並有案發現場
    照片8 幀、道路交通事故調查報告表(一)、(二)、道路交通事故
    現場圖、高雄醫學大學附設中和紀念醫院疑非病死病例摘要
    報告、臺灣高雄地方法院檢察署相驗屍體證明書及被告駕照
    查詢資料各一件在卷可稽。按汽車行駛時，駕駛人應注意車
    前狀況，並隨時採取必要之安全措施，道路交通安全規則第
    94條第3 項定有明文。查被告騎乘前開機車原應注意上揭道
    路交通安全規定，且衡諸案發時、地天候晴朗、日間自然光
    線、市區○○道路乾燥無缺陷、無障礙物且視距良好，又無
    不能注意之情形，詎其應注意、能注意而疏未注意，因而肇
    致本件交通事故，使被害人因此受有前述嚴重傷害，且於送
    醫後終因傷重不治死亡，是其過失行為與被害人死亡結果二
    者間具有相當因果關係。又道路交通管理處罰條例第78條規
    定：行人在道路上有下列情形之一者，處新臺幣300 元罰鍰
    ．．．二不在劃設之人行道通行，或無正當理由，在未劃設
    人行道之道路不靠邊通行。三不依規定，擅自穿越車道。四
    於交通頻繁之道路或鐵路平交道附近任意奔跑、追逐、嬉遊
    或坐、臥、蹲、立，足以阻礙交通。被害人劉美珠於交通頻
    繁之道路站立，業經本院當庭勘驗交通大隊第二分隊檢送車
    禍現場錄影光碟屬實，被害人之上開行為足以阻礙交通之違
    規行為，就本件事故之發生與有過失，然被告仍不得以此解
    免過失之責。綜上所述，本件事證明確，被告犯行應堪認定
    。
二、核被告甲○○所為，係犯刑法第276 條第1 項過失致死罪。
    蓋汽車駕駛執照為駕駛汽車之許可憑證，道路交通安全規則
    第50條第1 項前段定有明文；除依該規則第61條規定，汽車
    駕駛人取得高一級車類之駕駛資格者，准其駕駛較低等級車
    類之車輛外，應按其取得何等級車類之駕駛執照，駕駛該相
    當等級車類之車輛，不得持較低等級車類之駕駛執照，駕駛
    較高等級之車類；若有違反上述規定，因其不具備所駕駛車
    類之相當汽車駕駛人資格，於法應認與無駕駛執照者同，始
    符合道路交通安全維護之立法本旨。是道路交通管理處罰條
    例第86條第1 項所稱之汽車駕駛人「無照駕車」，除同條例
    第21條第1 項第1 款之「未領有駕駛執照駕車」外，應包括
    持較低等級車類之駕駛執照，而駕駛較高等級之車類在內（
    最高法院85年度台上字第2942號判決意旨參照）。查本件被
    告僅依法考領輕型機車駕照，且於案發時業已逾期失效，竟
    仍越級駕駛重型機車肇事而致被害人死亡，揆諸前揭說明，
    自應依道路交通管理處罰條例第86條第1 項規定加重其刑。
    又被告於肇事後仍停留於案發現場，並於有偵查犯罪權限之
    機關及公務員發覺其犯罪前，主動向負責處理之員警自承係
    其駕車發生前揭車禍，進而接受裁判等情，有高雄市○○○
    ○○道路交通事故肇事人自首情形紀錄表1 紙附卷可參，是
    被告此舉當認合於自首要件，應依刑法第62條前段規定減輕
    其刑，並依法先加後減。
三、原判決據以論處被告罪刑，固非無見；惟原判決未論述被害
    人與有過失，自有未合，被告執此上訴為有理由，自應由本
    院將原判決撤銷改判。爰審酌被告疏未注意車前狀況致肇事
    故，過失非輕，又係無照駕駛，犯後迄未與被害人家屬和解
    為適當賠償，惟被害人亦與有過失等一切情狀，量處如主文
    所示之刑，併諭知如主文所示之易科罰金折算標準。
據上論結，應依刑事訴訟法第369 條第1 項前段、第364 條、第
299 條第1 項，道路交通管理處罰條例第86條第1 項，刑法第27
6 條第1 項、第62條，刑法施行法第1 條之1 ，刑法第11條前段
、第41條第1 項前段，判決如主文。
本案經檢察官劉玲興到庭執行職務。
中    華    民    國    97    年    12    月    18    日
                  刑事第一庭    審判長法  官  郭雅美
                                      法  官  莊崑山
                                      法  官  張意聰
以上正本證明與原本無異。
本件判決不得上訴。
中    華    民    國    97    年    12    月    19    日
                                      書記官  張寶花
附錄本件判決論罪科刑法條：
刑法第276條第1項
因過失致人於死者，處2 年以下有期徒刑、拘役或2 千元以下罰
金。
                                                      Q


司法院資訊處製作；財團法人民間司法改革基金會備份。
